【裁判字號】    90,台上,2507
【裁判日期】    900426
【裁判案由】    違反毒品危害防制條例
【裁判全文】
最高法院刑事判決                                九十年度台上字第二五○七號
    上訴人  台灣高等法院台南分院檢察署檢察官
    被  告  甲○○
            乙○○
右上訴人等因違反毒品危害防制條例案件，不服台灣高等法院台南分院中華民國八十
九年六月二十二日第二審判決（八十九年度上訴字第六四四號，起訴案號：台灣雲林
地方法院檢察署八十八年度偵字第七九○號），提起上訴，本院判決如左：
    主  文
上訴駁回。
    理  由
按刑事訴訟法第三百七十七條規定：上訴於第三審法院，非以判決違背法令為理由，
不得為之。是提起第三審上訴，應以原判決違背法令為理由，係屬法定要件；且必須
依據卷內資料為具體之指摘，並足據以辨認原判決已具備違背法令之形式，始屬相當
。惟如所指摘事項純屬對事實審法院已經調查說明之事項或採證認事職權之適法行使
，重為事實上之爭辯或任意指摘，尚不能認為已具備違背法令之形式，自應認其上訴
為違背法律上之程式，從程序上予以駁回。本件檢察官上訴意旨略稱：(一)卷查本件於
民國八十九年六月十五日參與審理之法官為審判長黃聰明、法官楊省三、法官黃三哲
；惟八十九年六月二十二日宣判時，參與宣判之法官為審判長黃聰明、法官林勝木、
法官黃三哲，因法官林勝木未參與審理而參與判決，其判決當然違背法令。(二)本件經
警查扣之第二級毒品安非他命一包重達三十三點六公克，顯非正常吸食之數量，衡情
即有販賣之嫌，參以扣案之帳冊二本均詳載安支出、綽號、金錢，已足認被告甲○○
、乙○○確有販賣第二級毒品之犯行，原審以未查獲通常販毒者所具備供分裝毒品之
工具，遽為無罪之諭知，亦有未洽。(三)被告乙○○經警查獲時，神情緊張，眼神閃爍
，且故意以踏住裝有安非他命之塑膠袋，足認其與被告甲○○共同販賣安非他命，
原判決採證有違經驗法則及論理法則。(四)被告等非法持有安非他命之事實，業據檢察
官提起公訴，原審僅就販賣安非他命諭知無罪之判決，而未論以非法持有第二級毒品
罪，亦有已受請求之事項未予判決之違法等語。惟按「未經參與審理之法官參與判決
者」其判決當然違背法令，刑事訴訟法第三百七十九條第十三款定有明文，而所謂「
參與判決」係指參與判決之成立而言，故未經參與審理之法官，參與宣示判決者，並
無本款之適用。經查本件原審參與審理之法官為審判長黃聰明、法官楊省三、法官黃
三哲，參與判決法官亦為前開三位法官；法官林勝木僅係上開判決成立後參與判決之
宣示，並未參與審理，此有原審審判筆錄、判決正本及宣判筆錄在卷可按；依上開說
明，原判決並無上訴意旨(一)所指未經參與審理之法官參與判決之違法情形存在。又原
判決綜核卷內證據資料，認定本件被告等被訴共同連續非法販賣第二級毒品罪嫌之犯
罪不能證明，已詳其調查證據之結果及取捨證據之理由，並說明扣案之安非他命雖
重達三十三點六公克及帳冊上雖記載甚多綽號及數字，然俱不足資為確認被告等有共
同非法販賣安非他命之犯行，而被告乙○○於行經斗南收費站遇警攔檢時，縱有遲疑
甚或遮掩規避之舉動，衡屬人情之常，在無其他積極證據佐證下，仍不得遽認其有共
同販賣安非他命之犯意（見原判決理由四－(1)、(2)、(3)）。另原判決已詳扣案之安
非他命係被告甲○○購得供己吸用，其非為販賣而持有，且其施用安非他命部分，經
觀察、勒戒認無繼續施用毒品傾向，業經檢察官不起訴處分確定，上開扣案安非他命
並經法院依檢察官之聲請裁定沒收銷燬在案；而被告乙○○遇警攔檢時，縱有遲疑甚
或遮掩規避之舉動，因屬人情之常，不得僅依查獲安非他命場所位置及被告乙○○之
舉動，遽認其係出於共同犯意前往購買安非他命（見原判決理由四－(2)），已足說明
被告乙○○並無與被告甲○○共同持有上開安非他命。原判決因而維持第一審諭知被
告等均無罪之判決，駁回檢察官在第二審之上訴，從形式上觀察，並無判決違背採證
法則及已受請求之事項未予判決之違法情形存在。核上訴意旨(二)(三)(四)純係就原審採證
認事職權之適法行使及已調查說明之事項任意指摘，尚不足據以辨認原判決已具備違
背法令之形式，自非適法之第三審上訴理由。綜上所述，依據首開說明，應認本件上
訴違背法律上之程式，從程序上予以駁回。
據上論結，應依刑事訴訟法第三百九十五條前段，判決如主文。
中      華      民      國     九十     年      四      月    二十六    日
                              最高法院刑事第九庭
                                  審判長法官  陳  宗  鎮
                                        法官  劉  介  民
                                        法官  魏  新  和
                                        法官  孫  增  同
                                        法官  蕭  權  閔
      右正本證明與原本無異
                                              書  記  官
中      華      民      國     九十     年      五      月      一      日


司法院資訊處製作；財團法人民間司法改革基金會備份。
